臺灣高雄地方法院民事裁定
108年度消債更字第431號
聲  請  人  鄭育杭  
0000000000000000

0000000000000000

代  理  人  薛政宏律師
上列當事人因消費者債務清理事件聲請更生，本院裁定如下：
    主  文
聲請人鄭育杭自中華民國一百零九年三月二十六日下午四時起開
始更生程序。
命司法事務官進行本件更生程序。
    理  由
一、聲請意旨略以：伊無力清償債務，曾於民國108年9月25日向
    本院聲請調解債務清償方案，惟調解不成立。又伊未經法院
    裁定開始清算程序或宣告破產，爰聲請更生等語。
二、按債務人不能清償債務或有不能清償之虞者，得依本條例所
    定更生或清算程序，清理其債務。債務人無擔保或無優先權
    之債務總額未逾新臺幣（下同）12,000,000元者，於法院裁
    定開始清算程序或宣告破產前，得向法院聲請更生。法院開
    始更生程序之裁定，應載明其年、月、日、時，並即時發生
    效力。法院裁定開始更生或清算程序後，得命司法事務官進
    行更生或清算程序，必要時得選任律師、會計師或其他適當
    之自然人或法人一人為監督人或管理人。消費者債務清理條
    例（下稱消債條例）第3條、第42條第1項、第45條第1項及
    第16條第1項分別定有明文。
三、經查：
  ㈠聲請人前於108年9月25日向本院聲請調解債務清償方案，經
    本院108年度司消債調字第492號受理，於同年10月29日調解
    不成立，聲請人並於同日以言詞聲請更生等情，業經本院調
    閱上開調解卷宗核閱無訛，是以依消費者債務清理條例施行
    細則第44條之3規定，聲請人於前置調解不成立後聲請更生
    ，應屬合法。
  ㈡次查，聲請人於106年及107年度申報所得均為0元，惟其自陳
    聲請更生前2年內有薪資所得共609,184元，名下無財產，勞
    工保險自108年5月1日起投保於行政院農業委員會漁業署，
    投保薪資為36,300元，另有中華郵政簡易人壽保單解約金2,
    169元，而南山人壽保單如經解約是否有解約金可領回，本
    件裁定時南山人壽保險公司仍未回覆，故留待更生程序再為
    調查。又聲請人自陳前於新竹打零工，由派遣公司派工，工
    作內容有民宅拆裝潢、搬家、打掃清潔、油漆工或工廠技術
    員等，以日薪1,100元計，每日領現，每月收入約為23,000
    元至26,000元，自108年5月1日起於行政院農業委員會漁業
    署擔任約聘輪機員，據農委會漁業署函覆之個人所得明細清
    單所載108年5月至12月之每月薪資均為34,806元，同年5月
    至10月另有「海上薪資」共47,113元，依此計算平均每月收
    入再扣除勞健保費後為41,348元（計算式：34,806＋47,113÷
    6－1,310＝41,348，本件均係採四捨五入計算），未領取社會
    局補助等情，此有財產及收入狀況說明書（調解卷第4頁）
    、財團法人金融聯合徵信中心前置協商專用債權人清冊（調
    解卷第6至7頁）、財政部高雄國稅局106年及107年度綜合所
    得稅各類所得資料清單及總歸戶財產查詢清單（調解卷第8
    至10頁）、勞工保險被保險人投保資料表（調解卷第11頁）
    、戶籍謄本（調解卷第12頁）、存摺（調解卷第13至14頁、
    本案卷第43至49頁）、個人所得明細清單（本案卷第19至27
    頁、本案卷第43至49頁）、高雄市政府社會局社會福利資訊
    料查詢表（本案卷第13至15頁）、中華郵政股份有限公司壽
    險處函（本案卷第16至17頁）、債權人清冊（本案卷第29頁
    ）、信用報告（本案卷第30頁）、切結書（本案卷第41頁）
    、商業保險投保資料查詢結果表（本案卷第100頁）等在卷
    可參。則在查無聲請人有其他收入來源之情形下，本院即以
    每月收入41,348元作為核算其現在償債能力之基礎。
  ㈢關於聲請人個人日常必要支出部分，按債務人必要生活費用
    ，以最近一年衛生福利部或直轄市政府所公告當地區每人每
    月最低生活費一點二倍定之，消債條例第64條之2第1項定有
    明文。本院參酌衛福部社會司所公告109年度高雄市最低生
    活費標準為13,099元，則聲請人每月生活所必需除有特殊情
    形並有證據證明者外，自宜以此數額之1.2倍即15,719元為
    度，始得認係必要支出。又上開最低生活費用之標準，係照
    當地近1年平均每人消費支出60％，依其基準之家庭收支調查
    報告調查表格式示有關經常性支出之調查項目，其原即包括
    利息支出、食品、衣著、房租及水費、電費、醫療保健、交
    通、娛樂、教育等基本生活需求；而聲請人居住於母親名下
    房屋，於財產及收入狀況說明書固列計每月「房屋補貼6,00
    0元」，惟房屋並無房貸（見本案卷第28頁反面），該筆房
    屋支出應不予列為必要支出，故於計算聲請人個人每月必要
    生活費時，即應自前開已包括聲請人居住費用在內，扣除相
    當於房租支出所佔比例約24.36％，俾免重複計列費用，而符
    公平之旨，則依此計算之結果，聲請人每月之必要生活費在
    不含居住費用之情形下，即應為11,890元【計算式：15,719
    －（15,719×24.36%）＝11,890】。
  ㈣至扶養部分，聲請人主張扶養父、母親，每月扶養費各3,000
    元。按直系血親相互間，互負扶養之義務，民法第1114條第
    1款定有明文；次按受扶養權利者，以不能維持生活而無謀
    生能力者為限，民法第1117條第1項定有明文；同條第2項規
    定，前項無謀生能力之限制，於直系血親尊親屬不適用之，
    即直系血親尊親屬受扶養者，仍須以不能維持生活者為限（
    最高法院87年度台上字第1696號判決意旨參照）。查聲請人
    父親鄭來固為40年生，106年及107年度申報所得分別為110
    元、100元（均為股利所得），名下有位於前鎮區之1房3地
    （即鄭來固戶籍址），於98年1月領取勞保老年一次給付1,8
    71,833元，現每月領取國民年金4,506元，而聲請人母親李
    麗惠為46年生，106年及107年度申報所得分別為482,937元
    、492,583元（行政院海洋委員會海巡署艦隊分署第五海巡
    隊薪資所得），名下有位於前鎮區之1房1地（即李麗惠戶籍
    址），勞工保險投保於行政院海洋委員會海巡署艦隊分署，
    聲請人之父母均未領取社會局補助等情，此有戶籍謄本、所
    得資料及財產查詢清單、勞工保險被保險人投保資料表、勞
    動部勞工保險局函、高雄市政府社會局社會福利資訊料查詢
    表、存摺等附卷可憑（本案卷第31至40頁、第59至87頁、第
    93至98頁、第101頁）。本院考量聲請人已負擔高額債務，
    依民法第1119條規定，其應負扶養義務之程度，自有別於一
    般，而不能不顧及其經濟能力，以109年度高雄市每人每月
    不含房屋支出之必要生活費用11,890元（聲請人母親名下房
    屋無房貸支出，詳如前述）為標準，聲請人母親107年度平
    均每月薪資所得41,049元（計算式：492,583÷12＝41,049）
    ，顯無庸聲請人負擔扶養費用，至聲請人陳稱母親有糖尿病
    併發症、行走困難，預計109年退休等語（本案卷第28頁反
    面），聲請人如於更生執行程序提出相關資料，仍得由司法
    事務官視情形調整其母親扶養費支出必要之認定，而聲請人
    陳稱父親名下房屋每月需繳納房貸16,536元，現由父親、父
    親友人等共同居住，友人每月補貼父親8,000元，無租約等
    語（本案卷第102頁，併參本案卷第104至107頁，父親名下
    之高雄銀行存摺交易明細每月支出借款本息16,536元），本
    院認聲請人父親就領取年金及房屋補貼不足部分尚有受扶養
    之必要，其扶養費用部分，依消費者債務清理條例第64條之
    2第1項及第2項規定，債務人必要生活費用，以最近一年衛
    生福利部或直轄市政府所公告當地區每人每月最低生活費一
    點二倍定之；受扶養者之必要生活費用，準用第1項規定計
    算基準數額，並依債務人依法應負擔扶養義務之比例認定之
    ，而109年度高雄市每人每月生活所必需即為最低生活費標
    準13,099元之1.2倍即15,719元，扣除聲請人父親每月領取
    之國民年金4,506元及友人支付之房屋補貼8,000元後，由父
    親之配偶李麗惠、聲請人及聲請人之弟、妹（參本案卷第88
    頁家族系統表）共同分擔，以每人803元【計算式：（15,71
    9－4,506－8,000）÷4＝803】為度，聲請人主張逾上開核算數
    額部分，難認可採。
  ㈤綜上所述，以聲請人現每月收入41,348元為其償債能力基準
    ，扣除個人必要生活費11,890元及父親扶養費803元後，餘2
    8,655元，而聲請人目前負債總額為9,139,511元（參調解卷
    第28頁以下，包含：國泰世華銀行、華泰銀行、聯邦銀行、
    台新銀行、日盛銀行、中國信託銀行、良京實業公司、摩根
    聯邦資產公司、新加坡商艾星國際公司、滙誠第二資產公司
    ），扣除中華郵政簡易人壽保單解約金2,169元，以聲請人
    每月所餘按月攤還結果，需約26年【計算式：（9,139,511－
    2,169）÷28,655÷12＝26.6】始能清償完畢，應認其已不能清
    償債務。此外，聲請人無擔保或無優先權之債務總額未逾12
    ,000,000元，且無消債條例第6條第3項、第8條或第46條各
    款所定駁回更生聲請之事由存在，則聲請人聲請更生為有理
    由，應予准許，爰命司法事務官進行本件更生程序。
四、依消債條例第11條第1項、第45條第1項，裁定如主文。
中　　華　　民　　國　　109 　年　　3 　　月　　26　　日
                  民事庭　法　官　賴寶合
以上正本係照原本作成。
本裁定不得抗告。
中　　華　　民　　國　　109 　年　　3 　　月　　26　　日
                          書記官  胡美儀